【裁判字號】    99,監宣,193
【裁判日期】    990921
【裁判案由】    監護宣告
【裁判全文】
臺灣桃園地方法院民事裁定             99年度監宣字第193號
聲  請  人  甲○○
            丙○○
共      同
代  理  人  袁健峰律師
            陽文瑜律師
共      同
複 代 理人  丁○○
相  對  人  乙○○
上列當事人間監護宣告事件，本院裁定如下：
    主      文
宣告乙○○（男，民國○○年○ 月○ 日生，身分證統一編號：Ｚ000
000000號）為受監護宣告之人。
選定聲請人甲○○（女，民國39年5 月19日，身分證統一編號：
Ｚ000000000號）為受監護宣告之人乙○○之監護人。
指定聲請人丙○○（女，民國43年8 月18日，身分證統一編號：
Ｚ000000000號）為會同開具財產清冊之人。
聲請程序費用由受監護宣告之人負擔。
    理      由
一、本件聲請意旨略以：相對人罹有器質性腦症候群，屬重度智
    能障礙，已因精神障礙或其他心智缺陷，致不能為意思表示
    或受意思表示，聲請人甲○○為相對人之大嫂，聲請人丙○○為相對人之胞姊，爰依民法第14條第1 項、民事訴訟法第
    597 條第1 項規定，聲請准予對相對人為監護宣告，並依民
    法第1111條規定選定聲請人為相對人之監護人暨指定關係人
    丙○○為會同開具財產清冊之人等語，並提出戶籍謄本、身
    心障礙手冊影本及診斷證明書等件為證。
二、按「對於因精神障礙或其他心智缺陷，致不能為意思表示或
    受意思表示，或不能辨識其意思表示之效果者，法院得因本
    人、配偶、四親等內之親屬、最近一年有同居事實之其他親
    屬、檢察官、主管機關或社會福利機構之聲請，為監護之宣
    告。」，民法第14條第1 項定有明文。經本院於鑑定機關即
    楊延壽診所鑑定醫師楊延壽前訊問相對人，法官點呼相對人
    姓名，相對人可自報姓名，不能回答其身分證字號及地址，
    表示同意本件聲請，可指出聲請人為其大嫂及姊姊（參見本
    院99年8 月4 日訊問筆錄）。參酌楊延壽診所出具精神鑑定
    報告書鑑定結果略以：相對人醫學診斷為智能不足合併精神
    分裂症。目前仍有明顯症狀。因受症狀影響，整體功能嚴重
    受損，無獨立自我照顧、社交及工作能力。生活需人密切照
    護及部分養護，已達不能為意思表示、受意思表示或辨別其
    意思表示之效果。病程進行已久，已達慢性化之程度，雖已
    經適當之醫療介入4 個月以上，勉強達穩定之狀態，其恢復
    之可能性極低等語，有該診所99年8 月9 日楊延壽診所司字
    第002 號函暨所附精神鑑定報告書在卷足按。本院審酌相對
    人因精神障礙已致不能為意思表示或受意思表示，聲請人聲
    請對於相對人為監護之宣告，核無不合，應予准許。
三、再按「法院為監護之宣告時，應依職權就配偶、四親等內之
    親屬、最近一年有同居事實之其他親屬、主管機關、社會福
    利機構或其他適當之人選定一人或數人為監護人，並同時指
    定會同開具財產清冊之人。」，「法院為前項選定及指定前
    ，得命主管機關或社會福利機構進行訪視，提出調查報告及
    建議。監護之聲請人或利害關係人亦得提出相關資料或證據
    ，供法院斟酌。」，「法院選定監護人時，應依受監護宣告
    之人之最佳利益，優先考量受監護宣告之人之意見，審酌一
    切情狀，並注意下列事項：一、受監護宣告之人之身心狀態
    與生活及財產狀況。二、受監護宣告之人與其配偶、子女或
    其他共同生活之人間之情感狀況。三、監護人之職業、經歷
    、意見及其與受監護宣告之人之利害關係。四、法人為監護
    人時，其事業之種類與內容，法人及其代表人與受監護宣告
    之人之利害關係。」，民法第1111條第1 項、第2 項、第11
    11條之1 分別定有明文。經本院囑請桃園縣政府對聲請人等
    進行訪視，訪視報告略以：聲請人甲○○表示，相對人原與
    其次兄同住在台北縣三重市，由相對人次兄為主要照顧者，
    因相對人受照顧情形不佳，致相對人以撿拾資源回收及他人
    吃剩食物等為生活來源，相對人次兄及三兄均未提供穩定基
    本生理需求予相對人，經聲請人甲○○安排相對人安置於桃
    園縣龍祥精神護理之家，居住環境良好，被照顧狀況適宜，
    每月費用新台幣2 萬5,000 元由聲請人甲○○支付。聲請人
    甲○○為相對人大嫂，與相對人長兄長年居住美國從事連鎖
    餐飲業服務，2 人皆為管理職級領有固定薪資，未來聲請人
    甲○○出境後，相對人安置費用仍由機構向聲請人甲○○索
    取。相對人與其兄弟共有房屋持分，聲請人甲○○表示，為
    確保相對人權益，計畫出售不動產所得，將相對人分得部分
    成立基金帳戶協助管理，作為相對人生活及機構照顧費用之
    支出。建議依相對人最佳利益選任監護人及開立財產清冊之
    人，有桃園縣政府99年8 月10日府社助字第0990309055號函
    附桃園縣政府社會處社會工作及救助科監護宣告訪視報告在
    卷可參。再審酌台北縣政府社會局函覆本院囑託訪視報告以
    ：「(一)、案主與案二弟互動狀況：1 、案二弟目前身體及精
    神狀況確實需由專人照顧，案二弟不宜再返回案二哥家同住
    ，案主擔心案二弟財產受案二哥支配，損及案二弟權益，社
    工員評估案主維護案二弟之權益較有意願。2 案主其他兄弟
    因各有家庭負擔，對於案二弟生活照顧，多採取疏離方式對
    待。、(二)、照顧計畫：案主希望案二弟能夠在機構得到穩定
    之照顧，並對案二弟遭受家庭暴力感到不捨，希望案二弟能
    夠在機構得到較好之照顧，案二弟若繼承案父財產，案主希
    望支付案二弟未來之生活照顧相關開銷，社工員評估案主對
    於案二弟未來生活照顧有具體之規劃。」，有台北縣政府社
    會局99年8 月20日北社工字第0990805595號函在卷可稽。考
    量聲請人甲○○雖為相對人之大嫂，然其曾為實際負起照顧
    相對人責任之人，相對人至親兄弟均無意願擔任相對人之監
    護人，亦未反對由聲請人甲○○擔任相對人之監護人，應屬
    符合相對人之最佳利益，爰依前揭規定選定聲請人甲○○為
    相對人之監護人；並指定關係人即相對人之姐丙○○為會同
    開具財產清冊之人。
四、依民事訴訟法第608條第1項，裁定如主文。
中    華    民    國    99    年    9     月    21    日
                  家事法庭法     官  陳清怡
以上正本係照原本作成。
如不服本裁定關於選定監護人及指定會同開具財產清冊之人部分
，應於裁定送達後10日內向本院（地址：桃園縣中壢市○○路
388 號）提出抗告狀，並繳納抗告費新臺幣1 千元，其餘關於監
護宣告部分，不得抗告。
中    華    民    國    99    年    9     月    21    日
                          書  記 官  劉昆鑫

司法院資訊處製作；財團法人民間司法改革基金會備份。
